【裁判字號】    99,台抗,479
【裁判日期】    990618
【裁判案由】    損害賠償
【裁判全文】
最高法院民事裁定              九十九年度台抗字第四七九號
抗  告  人  龍美營造有限公司
法定代理人  乙○○
抗  告  人  乙○○即龍美企業行
上列抗告人因與相對人甲○○等間請求損害賠償事件，對於中華
民國九十九年四月二日台灣高等法院高雄分院裁定（九十九年度
再字第三號），提起抗告，本院裁定如下：
    主  文
抗告駁回。
抗告訴訟費用由抗告人負擔。
    理  由
按當事人發現未經斟酌之證物或得使用該證物者，以如經斟酌可
受較有利益之裁判為限，得以再審之訴對確定終局判決聲明不服
，此為民事訴訟法第四百九十六條第一項第十三款所明定。而所
謂當事人發現未經斟酌之證物或得使用該證物者，係指前訴訟程
序事實審言詞辯論終結已存在之證物，因當事人不知有此，致未
經斟酌現始知之者而言；若其證據在前訴訟程序中業已提出，經
法院審核不予採取者，自不得據為再審之理由。
本件抗告人主張：其等對前訴訟程序原法院九十七年度上字第三
號確定判決（下稱原確定判決）向原法院提起九十八年度再字第
九號再審之訴（下稱原法院第九號再審事件）時，即敘明抗告人
乙○○係於民國九十八年八月十四日經台灣澎湖地方法院檢察署
（下稱澎湖地檢署）九十八年度偵字第三三二號過失致死案件傳
訊時，始發現在警卷所附「調查張瑛傑意外死亡偵查報告」（下
稱系爭偵查報告）、「死者張瑛傑行動電話自二○○五年二月七
日至二○○五年二月十五日電話通聯記錄」（下稱系爭通聯紀錄
）及龍美十號、八號船舶之「機漁船（含船員）進出港檢查表」
（下稱系爭檢查表）等證物（下稱系爭三項證物）未經原確定判
決予以斟酌。該證物如經斟酌，其等可受較有利益裁判。則依民
事訴訟法第五百條第二項後段規定，再審之訴之三十日不變期間
，應自其等知悉該證物之九十八年八月十四日起算，至同年九月
十三日始屆滿。詎原法院及本院均未斟酌該三項證物，竟認其等
之再審之訴，已逾不變期間，先後以九十八年度再字第九號及九
十九年度台抗字第二一號裁定（下合稱原確定裁定），駁回其等
所提起之再審之訴確定。爰依民事訴訟法第四百九十六條第一項
第十三款規定，對原確定裁定聲請再審，求為廢棄該確定裁定，
准予再審等詞。
惟原法院以：經調取原確定裁定卷核閱結果，原法院第九號再審
事件調查時，系爭三項證物中之系爭偵查報告、通聯紀錄早已附
於澎湖地檢署九十四年度相字第十一號相驗卷之卷宗內，且該相
驗卷宗均經另件原法院九十五年度上字第一二五號損害賠償事件
及前訴訟程序九十七年度上字第三號事件審理時調取，並於該第
一二五號事件言詞辯論時，經審判長提示予兩造表示意見。至系
爭檢查表係抗告人經營龍美十號、八號船舶事務所知悉甚詳之事
項。可見系爭三項證物均非抗告人於原確定判決後始知悉之證物
。是以原法院第九號再審事件認定抗告人並無知悉該證物在後，
如經斟酌，可使其等受較有利益裁判之情事。其等提起再審之訴
，顯逾三十日之不變期間，自非合法。因而裁定駁回該再審之訴
，再由本院裁定駁回其等對該裁定之抗告，即無違誤可言。又經
核閱原法院第九號再審事件卷內之相驗卷，確附有系爭偵查報告
，該報告即非為當事人（抗告人）所不知而未提出致未經斟酌或
使用之證物。不論抗告人有無閱覽過此一證物（實際上已於前訴
訟程序中提示予抗告人委任之訴訟代理人對之表示無意見），均
不影響該證物已處於得受法院斟酌或抗告人得予使用之狀態。亦
見原確定裁定並無未斟酌該證物之情形。乃裁定駁回抗告人對原
確定裁定之聲請再審。揆諸首揭說明，經核於法洵無違誤。抗告
意旨，仍執陳詞指摘原裁定不當，聲明廢棄，非有理由。
據上論結，本件抗告為無理由。依民事訴訟法第四百九十五條之
一第一項、第四百四十九條第一項、第九十五條、第七十八條，
裁定如主文。
中    華    民    國  九十九  年    六    月   十八   日
                      最高法院民事第三庭
                          審判長法官  蘇  茂  秋
                                法官  陳  碧  玉
                                法官  王  仁  貴
                                法官  張  宗  權
                                法官  高  孟  焄
本件正本證明與原本無異
                                      書  記  官
中    華    民    國  九十九  年    六    月  二十九  日
                                                      K

司法院資訊處製作；財團法人民間司法改革基金會備份。
